【裁判字號】    97,台上,1243
【裁判日期】    970612
【裁判案由】    請求侵權行為損害賠償
【裁判全文】
最高法院民事判決            九十七年度台上字第一二四三號
上  訴  人  甲○○○
訴訟代理人  張 珮 琦律師
被 上訴 人  欣欣客運股份有限公司
法定代理人  丙 ○ ○
訴訟代理人  劉 明 鏡律師
被 上訴 人  乙 ○ ○
上列當事人間請求侵權行為損害賠償事件，上訴人對於中華民國
九十七年二月十九日台灣高等法院第二審判決（九十六年度上字
第九六號），提起上訴，本院判決如下：
    主  文
原判決關於駁回上訴人之上訴及在第一審之訴，暨該訴訟費用
部分廢棄，發回台灣高等法院。
    理  由
本件上訴人主張：被上訴人乙○○係被上訴人欣欣客運股份有限
公司（下稱欣欣客運公司）僱用之司機，於民國九十四年八月七
日上午九時二十五分許，駕駛欣欣客運公司所有車號一０二─Ａ
Ｃ號營業大客車停靠台北市○○路○段八八號前之公車站牌時，
應隨時注意乘客上下車情形及車輛右後方狀況，而依當時情形並
無不能注意之情事，竟疏未注意伊正上車，貿然起駛，致伊自公
車後門摔落，遭公車右後輪輾過，受有右小腿嚴重粉碎性骨折，
右腿膝上四公分以下全部遭手術截肢切除之傷害。乙○○過失侵
害伊之身體，欣欣客運公司為其僱用人，應連帶負損害賠償責任
。伊之損害為：一、醫療費用新台幣（下同）三萬六千六百九十
九元。二、交通費用七百十五元。三、雜項費用一千六百十五元
。四、看護費用：自九十四年八月七日起至九十五年五月三十一
日止共計四十一萬一千七百五十二元。五、衛浴室改裝費用五萬
三千三百三十三元。六、行動輔助設備費用：膝上義肢十五萬二
千元；輪椅五千元；拐杖一千元；拐杖椅六百五十元，共計十五
萬八千六百五十元。七、精神慰藉金一百六十萬元。八、未來待
支出之費用：僱請外籍女傭看護費用二百四十五萬五千八百七十
三元；義肢及輪椅更換費用三十三萬六千五百七十九元，共計二
百七十九萬二千四百五十二元。以上共計五百零五萬五千二百十
六元，先請求五百萬元等情，依侵權行為之法律關係，求為命被
上訴人連帶給付五百萬元及加付法定遲延利息之判決。嗣於原審
主張：欣欣客運公司乃專營台北市公車業兼營公路汽車（長途）
客運業之大眾運輸公司，屬消費者保護法第二條第二款所定提供
服務之企業經營者，伊係搭乘公車之消費者，得依消費者保護法
第五十一條規定，請求被上訴人連帶賠償損害額一倍即五百零五
萬五千二百十六元之懲罰性賠償金，先請求五百萬元等情，追加
依消費者保護法第五十一條規定，求為相同之判決（原審維持第
一審所為命被上訴人連帶給付五十三萬六千七百十四元及其利息
部分之判決，駁回被上訴人之附帶上訴部分，被上訴人不得提起
第三審上訴，業已確定）。
被上訴人則以：上訴人無故侵入快車道，不慎摔倒，致其右小腿
遭乙○○駕駛之大客車右後輪輾壓，應由上訴人負完全之責任，
乙○○並無任何疏失，欣欣客運公司亦無須負連帶賠償責任。又
上訴人並非乙○○所駕駛大客車之乘客，其自非欣欣客運公司之
消費者，無消費者保護法第五十一條規定之適用等語，資為抗辯
。
原審維持第一審所為上訴人敗訴部分之判決，駁回上訴人該部分
之上訴，及廢棄第一審所為命被上訴人連帶給付上訴人五十七萬
七千六百四十二元本息之判決，改判駁回上訴人該部分之訴，係
以：上訴人主張乙○○係欣欣客運公司僱用之司機，於九十四年
八月七日上午九時二十五分許，駕駛欣欣客運公司所有車號一０
二─ＡＣ號營業大客車停靠台北市○○路○段八八號前之公車站
牌時，應隨時注意乘客上下車情形及車輛右後方狀況，而依當時
情形並無不能注意之情事，竟疏未注意上訴人正上車，貿然起駛
，致上訴人自公車後門摔落，遭公車右後輪輾過，受有右小腿嚴
重粉碎性骨折，右腿膝上四公分以下全部遭手術截肢切除之傷害
等情，業據提出原審九十五年度交上易字第七二號刑事判決、診
斷證明書、醫療費用收據等件為證。按因故意或過失，不法侵害
他人之權利者，負損害賠償責任；受僱人因執行職務，不法侵害
他人之權利者，由僱用人與行為人連帶負損害賠償責任，民法第
一百八十四條第一項前段、第一百八十八條第一項前段分別定有
明文。乙○○駕駛欣欣客運公司所有車號一０二─ＡＣ號營業大
客車起步時疏未注意其車右後方上訴人之動態，致其車右後輪輾
過上訴人右小腿，使上訴人受傷，上訴人依上開法條規定請求乙
○○及欣欣客運公司連帶負損害賠償責任，自屬有據。上訴人得
請求之金額為醫療費用三萬五千四百六十四元、九十四年八月七
日及九十四年十月十四日之證明書費七百七十五元、交通費用七
百十五元、雜項費用一千六百十五元、自九十四年八月七日起至
九十四年八月二十二日止住院期間之看護費用二萬八千元、輪椅
費用五千元、拐杖費用一千元、拐杖椅費用六百五十元、衛浴室
改裝費用五萬三千三百三十三元、義肢費用十五萬二千元、未來
待支出之義肢及輪椅更換費用三十三萬六千五百七十九元。另審
酌上訴人係十七年九月四日生，車禍發生前行動自如尚得上街買
菜，因車禍截肢，未來終身行動不便；乙○○為高中畢業，現年
四十二歲，係職業司機；欣欣客運公司資本總額為二億九千五百
八十三萬七千元，及兩造之身分、地位、經濟狀況等情，認上訴
人得請求之精神慰藉金以八十萬元為適當。以上共計一百四十一
萬五千一百三十一元。不得請求者為九十四年十一月二十八日、
九十四年十二月二十六日、九十五年四月十七日之證明書費四百
六十元、自九十四年八月二十三日起算之看護費用二百八十三萬
九千六百二十五元、精神慰藉金八十萬元。次按保險人依本法規
定所為之保險給付，視為被保險人損害賠償金額之一部分；被保
險人受賠償請求時，得扣除之，強制汽車責任保險法第三十二條
定有明文。上訴人已領取強制汽車責任險保險金八十七萬八千四
百十七元，自應扣除。經扣除後，上訴人得請求之金額為五十三
萬六千七百十四元（1,415,131元-878,417元=536,714 元）。又
上訴人僅就損害賠償額為請求，並未就懲罰性賠償金為請求，其
依消費者保護法第五十一條規定為請求部分，自毋庸審酌。故上
訴人依侵權行為之法律關係，請求乙○○、欣欣客運公司連帶給
付五十三萬六千七百十四元，及自九十五年一月二十五日（即起
訴狀繕本送達翌日）起至清償日止，按年息百分之五計算之利息
，為有理由，應予准許，逾此部分之請求，為無理由，不應准許
等詞，為其判斷之基礎。
惟查上訴人於原審主張：欣欣客運公司乃專營台北市公車業兼營
公路汽車（長途）客運業之大眾運輸公司，屬消費者保護法第二
條第二款所定提供服務之企業經營者，伊係搭乘公車之消費者，
得依消費者保護法第五十一條規定請求被上訴人連帶賠償損害額
一倍即五百零五萬五千二百十六元之懲罰性賠償金，加上原損害
額，共計一千零十一萬零四百三十二元，先請求五百萬元等語（
見原審卷四九、五０、一一０頁、一六六頁以下）。原審就上訴
人上開主張，恝置不論，遽謂上訴人僅就損害賠償額為請求，並
未就懲罰性賠償金為請求，進而為上訴人不利之判決，自有未合
。上訴論旨，指摘原判決於其不利部分違背法令，求予廢棄，非
無理由。
據上論結，本件上訴為有理由。依民事訴訟法第四百七十七條第
一項、第四百七十八條第二項，判決如主文。
中    華    民    國  九十七  年    六    月   十二   日
                      最高法院民事第七庭
                          審判長法官  劉  福  來
                                法官  陳  國  禎
                                法官  陳  重  瑜
                                法官  吳  謀  焰
                                法官  許  正  順
      本件正本證明與原本無異
                                      書  記  官
中    華    民    國  九十七  年    六    月  二十四  日
                                                 H


司法院資訊處製作；財團法人民間司法改革基金會備份。
